臺灣高等法院民事裁定
110年度抗字第1116號
抗  告  人  許煙溪  
法定代理人  許進興  
抗  告  人  許張不  



相  對  人  許進益  

上列抗告人因與相對人許進益間聲請許可為訴訟繫屬事實之登記
事件，對於中華民國110年7月20日臺灣新竹地方法院110年度訴
聲字第7號所為裁定提起抗告，本院裁定如下： 
    主  文
抗告駁回。
抗告訴訟費用由抗告人負擔。
    理  由
一、按訴訟標的基於物權關係，且其權利或標的物之取得、設定
　　、喪失或變更，依法應登記者，於事實審言詞辯論終結前，
    原告得聲請受訴法院以裁定許可為訴訟繫屬事實之登記；前
    項聲請，應釋明本案請求；前項釋明如有不足，法院得定相
    當之擔保，命供擔保後為登記。其釋明完足者，亦同，民國
    106 年6 月16日修正後民事訴訟法第254條第5 項、第6 項
    前段、第7 項定有明文。而觀諸本條項之立法意旨，在防免
    因當事人恆定原則，受讓訴訟標的法律關係之第三人受判決
    效力所及致生不利，暨減少實體法上因信賴登記而產生紛爭
    ，乃以公示制度揭示訴訟繫屬之事實，使欲受讓該權利或標
    的物之第三人有知悉訴訟繫屬機會，據為判斷是否受讓，以
    維法秩序之安定。惟為避免過度影響被告及第三人權益，暨
    維訴訟繫屬登記制度、保全程序之分野，限於繫屬中之訴訟
    以物權關係為訴訟標的，且其權利或標的物之取得、設定、
    喪失或變更，依法應登記者，始在適用之列。倘訴訟標的非
    基於物權關係，或其權利或標的物之取得、設定、喪失或變
    更，非依法應登記者，即與前揭規定之要件不符，法院不得
    裁定許可為訴訟繫屬事實之登記。是依此條項發給已起訴之
    證明者，須原告起訴係基於「物權關係」做為訴訟標的，始
    足當之，若原告起訴主張非以物權關係為訴訟標的，縱使其
    聲明之內容或請求給付之「標的物」為得、喪、設定、變更
    依法應經登記者，因與上開規定之要件不符，自不能發給已
    起訴之證明。
二、本件聲請與抗告意旨略以：抗告人於原法院提起撤銷贈與訴
    訟事件（原法院110年度重訴字第107號、下稱本案訴訟），
    依民法第412條、第419條第2項規定、第416條規定撤銷贈與
    後，依民法第179條規定請求相對人回復原狀將坐落新竹市○
    ○段0000○0000地號等2筆土地（下合稱系爭土地）返還予抗
    告人，抗告人訴請撤銷贈與，但訴訟標的仍為不動產，且抗
    告人訴請相對人回復原狀即將系爭土地所有權移轉登記予抗
    告人，應屬不動產爭訟，此權利之取得、設定、喪失或變更
    ，依法應經登記，合於民事訴訟法第254條第5項之規定。原
    審未查，竟駁回抗告人之請求，為此提起抗告請求廢棄原裁
    定等語。
三、經查：抗告人主張系爭土地為其贈與予相對人，兩造約定相
    對人負責扶養抗告人至終老，詎相對人不履行其負擔，且明
    知系爭土地所有權狀由抗告人保管竟謊報遺失申請補發，使
    公務員登載不實，抗告人乃向臺灣新竹地方檢察署提起告訴
    ，並依民法第419條第2項規定、第416條規定訴請撤銷贈與
    後依同法第179 條規定請求相對人返還系爭土地等情，有民
    事起訴狀附卷可稽（見本院卷第29至37頁）。是依抗告人之
    主張，係依民法第416條規定請求撤銷贈與後，再依不當得
    利之法律關係請求相對人返還贈與物，核其訴訟標的及請求
    權基礎均屬債權之請求權，雖其所請求之標的物涉及所有權
    之移轉，惟抗告人所據訴訟標的及請求權基礎均非基於物權
    法律關係為請求，其權利或標的物之取得、設定、喪失或變
    更，亦非依法應登記者，揆諸前揭說明，核與民事訴訟法第
    254條第5項規定要件不符。抗告人聲請裁定許可為訴訟繫屬
    事實之登記，於法不合，原裁定駁回抗告人之聲請，核無違
    誤。抗告意旨仍執前詞，指摘原裁定不當，求予廢棄，為無
    理由，應予駁回。
四、據上論結，本件抗告為無理由，爰裁定如主文。
中　　華　　民　　國　　110 　年　　9 　　月　　23　　日
                  民事第十九庭  
                      審判長法  官  魏麗娟
                            法  官  潘進柳
                            法  官  朱慧真
正本係照原本作成。
本裁定除以適用法規顯有錯誤為理由外，不得再抗告。如提起再
抗告，應於收受送達後10日內委任律師為代理人向本院提出再抗
告狀。並繳納再抗告費新臺幣１千元。
中　　華　　民　　國　　110 　年　　9 　　月　　24　　日

                            書記官  陳永訓